【裁判字號】    90,簡,5
【裁判日期】    901220
【裁判案由】    返還借款
【裁判全文】
臺灣板橋地方法院民事簡易判決  九十年度簡字第五號
    原      告  乙○○
    訴訟代理人  葉秋香
    被      告  甲○○
右當事人間請求返還借款事件，本院判決如左：
    主      文
原告之訴駁回。
訴訟費用由原告負擔。
    事實及理由
甲、原告之聲明：
  一、被告應給付原告新臺幣（下同）一百十二萬元，及自支付命令繕本送達翌日起
      至清償日止，按年息百分之五計算之利息。
  二、訴訟費用由被告負擔。
乙、事實摘要：
    原告主張訴外人即被告之夫林福國於民國（下同）八十一年、八十二年間陸續向
    原告借款一百六十萬元，經原告與訴外人林福國雙方於八十二年十二月三十日結
    算，訴外人林福國尚欠本金一百三十萬元，訴外人林福國並開立二張面額各為七
    十萬元、六十萬元，發票人均為林福國之支票予原告，惟該二張支票亦未兌現，
    嗣於八十四年六月十一日，扣除訴外人林福國零星歸還之款項，經結算後訴外人
    林福國尚欠原告一百十二萬元，遂由被告開立發票人為被告，面額一百十二萬元
    ，發票日為八十五年八月三十一日，付款人為華南商業銀行忠興分行之支票一張
    予原告以供擔保，惟該面額一百十二萬元之支票亦遭退票，爰依消費借貸之法律
    關係，訴請被告應給付一百十二萬元，及自支付命令繕本送達翌日起至清償日止
    ，按年息百分之五計算之利息等語，並提出投資合作同意書影本二份、支票影本
    三張暨退票理由單影本一張為證。被告則以：伊與原告間並未有任何借貸關係成
    立，純係因原告與其夫林福國有債務糾紛，於八十四年六月十一日，原告要求伊
    開面額一百十二萬之支票，伊以為只是作為訴外人林福國欠原告款項之憑證，且
    當時伊亦沒有承擔債務之意思等語置辯，並提出付款明細表一份為證。
丙、法院之判斷：
  一、程序方面：
      原告起訴時之訴訟標的雖為消費借貸關係，嗣原告於本院九十年十一月八日言
      詞辯論時，將訴訟標的由消費借貸關係變更為票據關係，被告並無異議而為本
      案之言詞辯論，依民事訴訟法第二百五十五條第一項第一款、第二項之規定，
      原告所為訴之變更即為合法，嗣本院依民事訴訟法第四百二十七條第二項第六
      款之規定，於九十年十二月六日言詞辯論時當庭裁定應適用簡易程序後，原告
      復將訴訟標的由票據關係變更為消費借貸關係，被告並無異議而為本案之言詞
      辯論，依民事訴訟法第四百三十六條第二項、第二百五十五條第一項第一款、
      第二項之規定，原告所為訴之變更亦為合法，且兩造對於法院適用簡易程序均
      不抗辯而為本案言詞辯論，依民事訴訟法第四百二十七條第四項規定，本件應
      適用簡易程序，合先敘明。
  二、實體方面：
  （一）本件原告主張被告簽發發票人為被告，面額一百十二萬元，發票日為八十五
        年八月三十一日，付款人為華南商業銀行忠興分行之支票一張予原告之事實
        ，為兩造所不爭執，並有原告所提支票暨退票理由單影本各一紙可證，自堪
        信為真實。茲本件應審酌之爭點在於兩造間是否成立消費借貸關係？
  （二）按請求履行債務之訴，除被告自認原告所主張債權發生原因之事實外，應先
        由原告就其主張此項事實，負舉證之責任，必須證明其為真實後，被告於其
        抗辯事實，始應負證明之責任，此為舉證責任分擔之原則，此觀最高法院四
        十三年台上字第三七七號判例意旨自明。本件原告主張訴外人即被告之夫林
        福國於八十一年、八十二年間陸續向原告借款一百六十萬元，嗣於八十四年
        六月十一日，扣除訴外人林福國零星歸還之款項，經結算後訴外人林福國尚
        欠原告一百十二萬，遂由被告開立前揭面額一百十二萬元之支票一張予原告
        以供擔保，惟該面額一百十二萬之支票亦遭退票，被告自應依消費借貸之法
        律關係負給付義務等語，雖據其提出投資合作同意書影本二份、支票影本三
        張暨退票理由單影本一張為證，被告則抗辯稱：伊與原告間並未有任何借貸
        關係成立，原告要求伊開面額一百十二萬之支票，伊以為只是作為訴外人林
        福國欠原告款項之憑證，且當時伊亦沒有承擔債務之意思等語。惟查，依原
        告所提之投資合作同意書影本二份，其上「立同意書人」欄內載為「林福國
        」、「乙○○」、「張沛漢」，並無被告之姓名，而原告所提三張支票影本
        中之其中二張（發票日分別載為八十三年五月三十日、八十二年十二月三十
        日），上面所載之發票人均為「林福國」，尚難憑該投資合作同意書及發票
        人載為林福國之支票，即認兩造間有成立消費借貸關係，雖原告另提出發票
        人為被告之支票暨退票理由單影本各一紙，以證明被告於八十四年六月十一
        日開立發票人為被告，面額一百十二萬元，發票日為八十五年八月三十一日
        、付款人為華南商業銀行忠興分行之支票一張予原告以供擔保乙節，惟縱認
        原告所主張被告開立該支票以供擔保訴外人林福國之債務乙節屬實，充其量
        僅能認被告應負該支票之發票人責任，亦無法憑此而遽論兩造間業已訂立契
        約，而由被告承擔訴外人林福國對原告所負返還消費借貸款之債務，原告復
        無法舉證證明原告與被告間有消費借貸契約成立，是原告主張其與被告間有
        消費借貸關係云云，顯難採信。
  （三）從而，原告既未舉證證明兩造間成立消費借貸關係，則原告主張依消費借貸
        關係訴請被告返還系爭借款，為無理由，應予駁回。
  （四）兩造其餘之陳述及所提其他證據，或於判決之結果無影響，或於本案之爭點
        無涉，自不須逐一斟酌論述，併此敘明。
  三、據上論結，本件原告之訴為無理由，依民事訴訟法第七十八條，判決如主文。
中      華      民      國    九十    年     十二     月     二十     日
                                臺灣板橋地方法院民事第二庭
~B法      官  林海祥
右為正本係照原本作成
如對本判決上訴，須於判決送達後廿日內向本院提出上訴狀
中      華      民      國    九十      年     十二     月     二十     日
~B法院書記官  楊舒惟


司法院資訊處製作；財團法人民間司法改革基金會備份。
